【裁判字號】    90,交聲,188
【裁判日期】    901022
【裁判案由】    違反道路交通管理處罰條例聲明異議
【裁判全文】
臺灣臺北地方法院交通事件裁定                      九十年度交聲字第一八八號
    異議人即
    受處分人  甲○○
右列受處分人因違反道路交通管理處罰條例案件，對於臺北市交通事件裁決所中華民
國九十年二月廿二日所為之處分( 原處分案號：北市裁三字第駕裁22-AI0000000號 )
聲明異議，本院裁定如左：
        主      文
異議駁回。
        理      由
一、「道路交通管理處罰條例」第三條第八款及「道路交通安全規則」第二條第一項
    第一款，均明文規定該等有關道路交通管理法規所稱之「汽車」，均包括「機器
    腳踏車」。汽( 機 )車駕駛人駕車汽( 機 )車應遵守道路交通標誌、標線、號誌
    之指示，「道路交通安全規則」第九十條前段定有明文。如汽( 機 )車駕駛人駕
    駛汽( 機 )車有不遵守道路交通標誌、標線、號誌之指示之情形，而「道路交通
    管理處罰條例」第二章( 汽車 )各條無處罰之規定者，處新臺幣九百元以上一千
    八百元以下罰鍰，同條例第六十條第二項第三款亦有處罰規定。
二、本件受處分人即異議人甲○○於八十九年十月廿六日上午八時七分許，駕駛一輛
    車牌DNW-891 號輕型機器腳踏車，沿臺北市○○路由南往北方向行駛，途經莊敬
    路、信義路五段設有燈光號誌交岔路口，欲北向直行穿越信義路五段進入「一之
    六號道路」( 即「臺北世界貿易中心」與「國際會議中心」間之彎道，另一端出
    口處與基隆路一段相接 )行駛之際，明知面對「一之六號道路」之信義路端入口
    左側之燈光號誌桿上方圓形紅綠燈號誌旁顯明處，設有限時( 上午七時至九時，
    下午十七時至十九時 )禁止機器腳踏車進入行駛之圓形禁制標誌，竟不遵守該禁
    制標誌之指示，逕自駕駛車牌DNW-891 號重型機器腳踏車駛入「一之六號道路」
    ，為臺北市政府警察局信義分局交通分隊執勤員警林暉嵐以科學儀器( 照相機 )
    拍照採證，足資認定受處分人有不遵守道路交通禁制標誌指示之違規事實，掣單
    ( 北市警交大字第AI0000000 號 )逕行舉發並指定應到案日期( 八十九年十二月
    一日 )，連同舉發相片送達受處分人收受。嗣受處分人依限到案向原處分機關提
    出申訴，原處分機關請舉發單位調查結果，仍認受處分人確有前揭違規行為，原
    處分機關乃於九十年二月廿二日依「道路交通管理處罰條例」第六十條第二項第
    三款及第六十三條第一項第一款規定，從輕裁處新臺幣九百元罰鍰並記違規點數
    一點之處分。
三、訊據受處分人固不否認其駕駛車牌DNW-891 號輕型機器腳踏車為警拍照之事實，
    惟矢口否認有何違反「道路交通管理處罰條例」規定之行為，辯稱略以該限時禁
    止機器腳踏車進入「一之六號道路」行駛之禁制標誌已於八十九年十二月廿二日
    取消，應毋庸再予裁罰，且受處分人駕駛該輛車牌DNW-891 號輕型機器腳踏車行
    經該交岔路口，亦曾接獲同一舉發單位執勤員警拍照存證並掣單( 北市警交大字
    第AI0000000 號 )舉發，經其申訴後，業據舉發單位同意從寬認定撤銷舉發並函
    請原處分機關免罰結案，本件亦應比照免罰，並提出舉發單位九十年一月三日北
    市警信分交字第八九六三九五一二○○號函影本一紙佐證云云。經查：
    (一)按交通違規裁罰案件之性質，係道路交通主管機關本於職權就個別交通違規
        行為，就汽( 機 )車駕駛人是否違反行為當時有效實施之交通標誌、標線、
        號誌之指示所為裁罰之決定而對外直接發生法律效果之單方行政行為，縱然
        其後該交通標誌、標線、號誌之設置有所變更或取消，依實體法從舊之法理
        ，道路交通主管機關原先之裁罰依然合法有效，受處分人仍不能免責，合先
        敘明。
    (二)右揭受處分人之違規事實，有違規採證相片、臺北市○○路○段「一之六號
        道路」信義路端包含該限時( 上午七時至九時，下午十七時至十九時 )禁止
        機器腳踏車行駛之「禁制標誌」在內之路口全景相片在卷足資佐證。本件受
        處分人係領有駕駛執照之駕駛人，其駕駛機器腳踏車，理應遵守「道路交通
        安全規則」第九十條前段「駕駛人駕駛汽( 機 )車，應遵守道路交通標誌、
        標、號誌之指示」規定，本件受處分人不遵守道路交通( 禁制 )標誌之違規
        事實明確，惟因其違規行為在「道路交通管理處罰條例」第二章( 汽車 )並
        無其他處罰規定，原處分機關依同條例第六十條第二項第三款及第六十三條
        第一項第一款規定裁處新臺幣九百元罰鍰並記違規點數一點之處分，核無不
        當。本件聲明異議為無理由，應予駁回。
據上論斷，應依道路交通案件處理辦法第十九條，裁定如主文。
中      華      民      國    九    十    年      十      月    廿二    日
                          臺灣臺北地方法院交通法庭
                                  法  官  鍾      華
右正本證明與原本無異。
如不服本裁定，應於裁定送達後五日內向本院提出抗告狀。
                                  書記官  黃  繡  琴
中      華      民      國  九    十    年      十      月  二十二    日


司法院資訊處製作；財團法人民間司法改革基金會備份。
